【裁判字號】    99,司財管,53
【裁判日期】    990630
【裁判案由】    指定遺產管理人
【裁判全文】
臺灣臺南地方法院民事裁定            99年度司財管字第53號
聲  請  人  行政院勞工委員會勞工保險局
法定代理人  乙○○
上列聲請人聲請對被繼承人甲○○○選任遺產管理人事件，本院
裁定如下：
    主  文
選任財政部國有財產局臺灣南區辦事處臺南分處為被繼承人甲○
○○（女，民國○○年○月○日生，身分證統一編號：Ｚ000
000000號，生前最後住所：臺南市○區○道里○○○鄰○
○路○段一二○號四樓之一，於九十八年五月三日死亡）之遺產
管理人。
准對被繼承人甲○○○之繼承人為公示催告。
聲請人應於本裁定送達後貳拾日內將本公示催告登載公報、新聞
紙或其他相類之傳播工具壹日。
被繼承人甲○○○之大陸地區以外之繼承人，應自本公示催告最
後登載新聞紙之日起壹年貳月內承認繼承，上述期間屆滿無繼承
人承認繼承時，其遺產於清償債權，並交付遺贈物後如有賸餘，
即歸屬國庫。
聲請程序費用新臺幣壹仟元由被繼承人甲○○○之遺產負擔。
    理  由
一、按繼承開始時，繼承人之有無不明，而不能依民法第1177條
    選定遺產管理人時，得由利害關係人聲請法院選任之，並由
    法院依前項規定為公示催告，民法第1178條第2項亦定有明
    文。
二、本件聲請狀意旨略以：被繼承人甲○○○於民國98年5月3日
    死亡，惟其死亡除戶資料至98年7月24日始由戶政機關登錄
    ，致溢領98年6月之老年基本保證年金計新臺幣3,000元，依
    聲請人所查得相關戶籍資料記載，被繼承人甲○○○之配偶
    已歿，戶內無其他親屬，且死亡後並無繼承人向法院聲請拋
    棄繼承或限定繼承，惟依被繼承人甲○○○之綜合所得稅所
    得資料清單所列，被繼承人於臺南大光郵局尚遺有存款，因
    繼承人之有無不明，無法依民法第1177條選定遺產管理人，
    致聲請人對上開遺產無法行使權利，爰向法院聲請為被繼承
    人甲○○○選定遺產管理人，並依法為承認繼承之公示催告
    等語。
三、經查：聲請人主張之前開事實，業據提出被繼承人甲○○○
    除戶謄本、繼承系統表、全國財產稅總歸戶財產查詢清單、
    臺北市稅捐稽徵處97年度綜合所得稅各類所得資料清單、合
    作金庫商業銀行敦南分行99年1月14日合金敦南字第0990000
    197號函影本、勞工保險局98年12月18日保國三字第0986095
    2430號函影本、被繼承人敬老福利生活津貼申請書影本各1
    件為證，是聲請人之主張堪予認定。又查被繼承人甲○○○
    死亡後，無人向本院聲明拋棄繼承或陳報遺產清冊一事，有
    本院民事紀錄科查詢表1件可稽，又未準用民法第1177條規
    定選定遺產管理人，被繼承人是否有應繼承之人不明，聲請
    人為追討被繼承人溢領之老年基本保證年金，以利害關係人
    之身分聲請選任被繼承人甲○○○之遺產管理人並依法為承
    認繼承人之公示催告程序，核與上開規定並無不合，應予准
    許。
四、按公示催告期限屆滿，無繼承人承認繼承時，其遺產於清償
    債權，並交付遺贈物後，如有剩餘，歸屬國庫；又按非公用
    國有財產以財政部國有財產局為管理機關，民法第1185條、
    國有財產法第12條分別定有明文。則被繼承人甲○○○之遺
    產，倘無人承認繼承時，將於清償債權，交付遺贈物後，歸
    屬國庫，則職司國有財產管理之有關機關自係最為適合擔任
    遺產管理之人，況上開機關就遺產管理之有關法律程序亦相
    當熟悉，為使被繼承人甲○○○遺產之處置順利進行，本院
    認選任財政部國有財產局臺灣南區辦事處臺南分處為被繼承
    人甲○○○之遺產管理人為適當。
五、依非訟事件法第157條、第24條第1項，裁定如主文。
中    華    民    國    99    年    6     月    30    日
                      家事法庭  司法事務官  柯雅菱
以上正本證明與原本無異。
如不服本裁定，應於裁定送達後10日內向本院提出抗告狀，並繳
納抗告費新台幣1千元。
中    華    民    國    99    年    7     月    1     日
                                    書記官  劉毓如

司法院資訊處製作；財團法人民間司法改革基金會備份。
